臺灣花蓮地方法院刑事判決　　　　　　 100年度交易字第59號
公　訴　人　臺灣花蓮地方法院檢察署檢察官
被　　　告　曾福財
上列被告因業務過失傷害案件，經檢察官提起公訴（100年度偵
字第1003號），本院判決如下：
    主  文
曾福財無罪。
    理  由
一、公訴意旨略以：被告曾福財為砂石車司機，為從事駕駛業務
    之人，其於民國99年11月21日22時許，駕駛自用小客貨車行
    駛至花蓮縣花蓮市○○路 117號前，於路邊臨時停車時，本
    應注意夜間臨時停車應設置警示燈光，避免占用機慢車道形
    成路障等安全規定，而依當時情形，並無不能注意情事，竟
    未注意上述規定，於停車時占用部分機慢車道且未打方向燈
    、停車燈光，致告訴人楊智凱騎乘重型機車行經該處，閃避
    不及而撞上該車左後方，並因此受有右小指末端指節開放性
    骨折及接觸性皮膚炎之傷害，因認被告涉犯刑法第 284條第
    2項前段之業務過失傷害罪嫌等語。
二、按犯罪事實應依證據認定之，無證據不得認定犯罪事實。不
    能證明被告犯罪者，應諭知無罪之判決，刑事訴訟法第 154
    條第2項、第301條第 1項前段分別定有明文。次按認定不利
    於被告之事實，須依積極證據，苟積極證據不足為不利於被
    告事實之認定時，即應為有利於被告之認定（最高法院30年
    上字第816號判例意旨參照）。
三、公訴人認被告涉有業務過失傷害之罪嫌，無非係以告訴人楊
    智凱於警詢時之指述、道路交通事故調查報告表、交通事故
    現場圖、現場照片、臺灣省花東區車輛行車事故鑑定委員會
    鑑定意見書及診斷證明書等為主要論據。訊據被告固不否認
    於99年11月21日22時許，駕駛車牌號碼Q4 -7115號自用小客
    貨車停靠於花蓮縣花蓮市○○路 117號前，並遭告訴人所騎
    乘之重型機車擦撞，告訴人因而倒地受傷等事實，惟否認有
    何業務過失傷害犯行，辯稱：伊的工作是負責載運垃圾，當
    天開車要去上班，途中把車子停在路邊，沒有下車也沒有閃
    燈，剛停下來就聽到碰的一聲，伊並不清楚所停的地方是紅
    線或白線等語。經查：
(一)被告於99年11月21日22時許，駕駛上開自小客貨車，沿花蓮
    縣花蓮市○○路由北往南方向行駛，於該路 117號前停車時
    ，遭告訴人楊智凱所騎乘之重型機車自後方擦撞，致告訴人
    人車倒地，告訴人因之受有右小指末端指節開放性骨折及接
    觸性皮膚炎之傷害等情，業據被告於警詢及本院準備程序時
    所自承（見警卷第2-5頁，本院卷第 14頁），亦經告訴人於
    警詢時指訴明確（見警卷第 6-8頁），並有道路交通事故現
    場圖、道路交通事故調查報告表 (一)、(二)各1份、財團法
    人佛教慈濟綜合醫院診斷證明書1紙及照片10張在卷可參（
    見警卷第11-13、15-20頁），足認被告確有於上揭時地停車
    肇事，並因而使告訴人受傷。
(二)按道路交通管理處罰條例所用名詞釋義如下：九、臨時停車
    ：指車輛因上、下人、客，裝卸物品，其引擎未熄火，停止
    時間未滿 3分鐘，保持立即行駛之狀態。十、停車：指車輛
    停放於道路兩側或停車場所，而不立即行駛，該條例第 3條
    第 9款、第10款分別定有明文，而道路交通安全規則係依道
    路交通管理處罰條例第92條第 1項規定所訂定，則該安全規
    則所稱停車與臨時停車之定義，亦應依道路交通管理處罰條
    例之規定為認定。本件被告於上開時、地停車於路旁，車輛
    呈引擎熄火狀態等情，業據被告於警詢時供述明確（見警卷
    第4頁） ，是被告停車時並未保持立即行駛之狀態，即屬道
    路交通管理處罰條例與道路交通安全規則所稱之停車，而非
    臨時停車，公訴意旨認被告係臨時停車，容有誤會。
(三)又對於停車應注意之事項，道路交通安全規則第 112條定有
    明文，其內容為：「按汽車停車時，應依下列規定：一、禁
    止臨時停車處所不得停車。二、彎道、陡坡、狹路、槽化線
    、交通島或道路修理地段不得停車。三、機場、車站、碼頭
    、學校、娛樂、展覽、競技、市場或其他公共場所出、入口
    及消防栓之前，不得停車。四、設有禁止停車標誌、標線之
    處所不得停車。五、在設有殘障者專用停車標誌處所，非殘
    障用車不得停放。六、汽車所有人、汽車買賣業或汽車修理
    業不得在道路上停放待售或承修之車輛。七、路邊劃有停放
    車輛線之處所不得停車營業。八、自用汽車不得於營業汽車
    招呼站停車。九、顯有妨礙其他人、車通行處所，不得停車
    。十、不得併排停車。十一、於坡道不得已停車時應切實注
    意防止車輛滑行。十二、汽車發生故障不能行駛，應即設法
    移置於無礙交通之處。該故障車輛在未移置前或移置後均應
    豎立車輛故障標誌。該標誌在行車時速40公里之路段，應豎
    立於車身後方5公尺至30公尺之路面上，在行車時速逾40 公
    里之路段，應豎立於車身後方 30公尺至100公尺之路面上，
    交通擁擠之路段，應懸掛於車身之後部。車前適當位置得視
    需要設置，車輛駛離現場時，應即拆除。十三、停於路邊之
    車輛，遇畫晦、風沙、雨雪、霧靄時，或在夜間無燈光設備
    或照明不清之道路，均應顯示停車燈光或反光標識。十四、
    在停車場內或路邊准停車處所停車時，應依規定停放，不得
    紊亂。十五、停車時間、位置、方式及車種，如公路主管機
    關、市區道路主管機關或警察機關有特別規定時，應依其規
    定。停車時應依車輛順行方向緊靠道路右側，但單行道應緊
    靠路邊停車。其右側前後輪胎外側距離緣石或路面邊緣不得
    逾40公分，在單行道左側停車時，比照辦理。汽車臨時停車
    或停車，開啟或關閉車門時，應注意行人、其他車輛，並讓
    其先行」，是被告停車是否有違反注意義務，而有過失之情
    形，自應以被告是否遵守上開規定為據。
(四)本件被告停車之時間雖為夜間，而其停車之右側路邊並無燈
    光設備，然左側有燈光照明，且左前側有住家與店面，此有
    卷附現場照片6張在卷可證（見警卷第16、17-20頁），參以
    道路交通事故調查報告表（一）亦記載該路段夜間有照明（
    見警卷第12頁），是當時狀況已不符合道路交通安全規則第
    112條第1項第13款所規定「夜間無燈光設備或照明不清」而
    需顯示停車燈光或反光標識之情形。縱認該路段確有「照明
    不清」之情形，然被告只需符合「顯示停車燈光」或「顯示
    反光標識」其中一要件，即屬遵守該款之規定。而被告所駕
    駛之自用小客貨車車尾，於車牌上方、左下及右下方均貼有
    反光貼紙，亦有現場照片為證（見警卷第16、20頁），足使
    後方來車即時察覺該車輛之位置，符合該款「顯示反光標識
    」之情形，縱被告未開停車燈，亦難據認被告有違反該款規
    定之情事。公訴意旨認被告並未設置警示燈光即有過失，尚
    有未合。
(五)公訴意旨雖復認被告停車占用部分機慢車道而有過失，然本
    件被告停車之路段，路面劃設白色邊線，允許車輛停車，而
    被告當時緊靠路邊停車，右側車輪離人行道距離為30公分，
    並未違反道路交通安全規則第112條第2項右側前後輪胎外側
    距離緣石或路面邊緣不得逾40公分之規定，且被告車輛縱緊
    靠路邊停車，然該車車身寬 1.7公尺，於該處停車必定占用
    機車道之空間等情，有卷附照片及花蓮縣警察局花蓮分局10
    0年7月27日花市警交字第1000019615號函可證（見警卷第16
    、18頁，本院卷第23頁）。復觀諸被告停車時，僅占用機車
    道約1個車輪之寬度，機車道尚有1.9公尺之空間可供機車通
    行，此有卷附道路交通事故現場圖及照片 5張可參（見警卷
    第11、16、18、20頁），是被告係在允許停車之路段依規定
    緊臨路邊停車，僅占用些許機車道，並未達第112條第1項第
    9 款「顯有妨害其他車輛通行」之程度，亦難僅以被告停車
    占用部分機車道，即遽認被告有過失。
(六)本件送臺灣省花東區車輛行車事故鑑定委員會鑑定，鑑定結
    果雖認被告駕駛自用小客貨車，於路邊停車，部分車身占用
    機慢車道，於夜間未設置警示燈光措施，造成路障，影響機
    慢車之行車安全，為肇事次因（見該委員會花東區 0000000
    案件定意見書，偵卷第15頁），惟該委員會並未考量被告所
    停放之車輛僅占用部分機車道，並無「顯有妨害其他車輛通
    行」之情事，亦未考量該路段被告停車之右側路邊雖無路燈
    ，但左側仍有路燈照明，縱被告未開啟停車燈光，然其自小
    客貨車之車尾已貼有反光貼紙，並無違反道路交通安全規則
    第112 條規定，其鑑定結果容有未洽，尚難據此為被告不利
    之認定。
(七)綜上所述，本案被告於上開時、地停車之行為，並未違反相
    關規定，公訴人雖指稱被告涉有刑法第284條第2項之業務過
    失傷害罪嫌，然依卷內證據，尚不足認被告停車有何違反注
    意義務之舉措，而無從以該條罪責相繩，又查無其他積極證
    據足資認定被告有公訴人所指之犯行，被告犯罪即屬不能證
    明，應為無罪之諭知。
四、被告經合法傳喚，無正當理由不到庭，因本案為判決其無罪
    之案件，爰不待其陳述逕行判決。
據上論斷，應依刑事訴訟法第306條、第301條第 1項，判決如主
文。
本案經檢察官林英正到庭執行職務。
中    華    民    國   100    年    9     月    20    日
                  刑事第三庭    審判長法  官  李世華
                                      法  官  湯國杰
                                      法  官  吳育汝
以上正本證明與原本無異。
如不服本判決應於收受送達後10日內向本院提出上訴書狀，並應
敘述具體理由。其未敘述上訴理由者，應於上訴期間屆滿後20日
內向本院補提理由書(均須按他造當事人之人數附繕本)「切勿逕
送上級法院」。
中    華    民    國   100    年    9     月    20    日
                                      書記官